【裁判字號】    97,台上,2343
【裁判日期】    970530
【裁判案由】    偽造文書
【裁判全文】
最高法院刑事判決            九十七年度台上字第二三四三號
上  訴  人  甲○○
選任辯護人  舒建中律師
上  訴  人  乙○○
上列上訴人等因偽造文書案件，不服台灣高等法院中華民國九十
六年七月十日第二審判決（九十六年度上訴字第一七九八號，起
訴案號：台灣桃園地方法院檢察署八十九年度偵字第三二四０號
、第三二四一號、第六一一一號、八十九年度偵緝字第五二一號
），提起上訴，本院判決如下：
    主  文
上訴駁回。
    理  由
按刑事訴訟法第三百七十七條規定，上訴於第三審法院，非以判
決違背法令為理由，不得為之。是提起第三審上訴，應以原判決
違背法令為理由，係屬法定要件。如果上訴理由書狀並未依據卷
內訴訟資料，具體指摘原判決不適用何種法則或如何適用不當或
所指摘原判決違法情事，顯與法律規定得為第三審上訴理由之違
法情形，不相適合時，均應認其上訴為違背法律上之程式，予以
駁回。本件原判決認定上訴人甲○○、乙○○有原判決事實欄所
載犯行，係依憑甲○○自白不諱，及原判決附表一、二所示之各
被冒用人於警詢之陳述，證人林本源、黃振忠、唐承莒、陸文貴
、楊光正、游育錚、戴玉芬於警詢、偵查中或第一審之證詞，暨
如原判決附表一、二所示含偽造署押之台灣大哥大股份有限公司
（下稱台灣大哥大）行動電話服務申請書及同意書、含偽造署押
之遠傳電信股份有限公司（下稱遠傳電信）行動電話服務申請書
及同意書、含偽造署押之和信電訊股份有限公司（下稱和信電訊
）行動電話服務申請書及同意書等證據，因而撤銷第一審之科刑
判決，改判依想像競合犯、牽連犯關係從一重論處甲○○共同連
續行使偽造私文書，足以生損害於他人，及依牽連犯關係從一重
論處乙○○連續幫助行使偽造私文書，足以生損害於他人（均累
犯）罪刑。已敘明所憑之證據及其認定之理由。對於乙○○矢口
否認有何幫助行使偽造私文書等犯行，所辯：伊與李若慈、戴建
仲並不認識，僅認識甲○○，在「傳資通信行」擔任業務員，並
沒有提供任何的身分證件給甲○○，都是透過合法的程序來辦理
門號，而甲○○都是拿國民身分證影本，以及聯絡電話到門市，
或是約在外面交給伊辦理，行動電話服務申請書是伊填寫基本資
料後交給甲○○，再由甲○○轉交本人於「客戶簽章」欄上簽名
後，再帶回給伊申辦的，絕無代理本人簽名，甲○○也沒有當著
伊的面替客戶簽名云云。何以係卸責之詞，不足採信，亦已依據
卷內資料予以指駁。從形式上觀察，原判決並無違背法令之情形
存在。上訴意旨，甲○○略稱：原判決事實欄記載共搜得一百十
張偽造之身分證影本，亦就有一百十人受害，但原判決附表一編
號一之韓自立、編號二之潘定國、編號三之劉承信、編號八之蔡
意如、編號九之施昱材在附表二編號一、二、三、一九、二一有
所重複，原判決附表二編號一二之傅安琪、編號一五之江春香在
附表二編號六四、六七亦有重複，究竟有多少人受害，原判決並
未查明，有主文與事實記載矛盾之違法；而對於原判決附表一、
二所列之被害人，原審應傳訊渠等到庭敘明，究竟有無遭到中華
電信、台灣大哥大、遠傳電信、和信電訊追討電話費而確實遭到
損害，對此有調查證據未予調查之違法；另原審認定上訴人等之
行為構成詐欺取財罪，但對於上訴人等獲取之利益數額，及台灣
大哥大、遠傳電信、和信電訊遭受之損害為何，均未查明，有應
調查事項未予調查之違法。乙○○略稱：甲○○於檢察官初訊時
先證稱其身分證來源為向劉愷及綽號「小杰」所購得，於原審審
理時復又證稱其係向伊所購得，僅以甲○○之供述，為伊論罪之
唯一證據，並無其他積極證據證明犯罪，惟甲○○係為同案被告
，且供述前後不符，證據能力即有可議，原審竟據之為有罪之依
據，有違經驗法則；又伊之行為為業務上正當行為，伊為通訊行
業務員，身上有他人證件實無出奇，且依公司作業規定，於身分
證辦理門號前即需將身分證先行送公司檢驗，故無法任意以他人
證件申辦門號，原審據此以為伊提供身分證與甲○○之推論，實
與論理法則有違各云云。經查：按證據之取捨及證據證明力如何
，均屬事實審法院得自由裁量、判斷之職權，苟其此項裁量、判
斷，並不悖乎通常一般之人日常生活經驗之定則或論理法則，又
於判決內論敘其何以作此判斷之心證理由者，即不得任意指摘其
為違法，據為提起第三審上訴之合法理由。本件原判決係認定，
乙○○於任職「傳資通信行」時，基於幫助甲○○行使偽造私文
書及詐欺取財之概括犯意，以每張新台幣（下同）五十元之價格
，先後多次出售予甲○○被冒名人之國民身分證影本，甲○○取
得上開國民身分證影本，連同向劉愷取得以電腦合成之假身分證
影本共一百十紙後，旋分別持往李茂村經營之「多巧通訊行」、
戴建仲經營之「神呼通信行」，申請辦理行動電話門號等情，並
於原判決附表一、二記載遭甲○○冒名申請之行動電話門號共一
百十筆，其中原有被害人遭冒名二次者。然原判決並未認被害人
係一百十人，以此爭執，顯非依據卷內訴訟資料具體指摘之適法
上訴第三審理由。原判決復說明，參以甲○○係於民國八十九年
二月二十二日晚間二十一時許，為警在桃園縣蘆竹鄉○○路三一
六號「多巧通訊行」前查獲，嗣於同年月二十三日夜間零時許，
警方復在台北市○○街前之便利商店查獲乙○○，並自其身上扣
得方麗雪等人之國民身分證影本四十九張、ＳＩＭ卡九張等情，
亦為乙○○所不否認。衡情倘乙○○僅係單純與甲○○辦理通常
業務，又何須相約於夜間零時許，在台北市○○街、中山北路口
的便利商店見面，而非於上班時間相約在「傳資通信行」見面即
可，且乙○○亦無法清楚交代其於深夜攜帶數量偌多之身分證影
本前往見甲○○之動機。況甲○○於第一審審理時供述被查獲當
天，其身上的身分證影本與乙○○身上之影本是一樣的等語。而
稽之上訴人二人遭查獲時所隨身攜帶之證件，其中有部分國民身
分證影本確係相同者，益見甲○○供述向乙○○買入身分證影本
一節，洵屬信而有徵。經核與證據法則並無違背。原判決綜合各
種相關證據，認定上訴人等有本件犯行，就案內有關證據，本於
調查所得心證，分別定其取捨而為事實上之判斷，均已於理由內
詳加說明。並無上訴意旨所指之違背法令。其餘上訴意旨，無非
係對事實審法院採證認事之職權行使及原審已調查、判決理由已
說明之事項，徒憑己見漫事爭執，亦非適法之上訴第三審理由。
衡以上述說明，應認其上訴均為違背法律上之程式，予以駁回。
至上訴人等牽連所犯之詐欺罪部分，原審係依刑法第三百三十九
條第一項論處，核屬刑事訴訟法第三百七十六條第一款之案件。
茲牽連之行使偽造私文書罪部分，上訴既不合法，自無從就該牽
連之輕罪併為實體上審理，依刑事訴訟法第三百七十六條規定，
此部分既經第二審判決，自不得上訴於第三審法院。上訴人等復
對此部分提起上訴，顯非適法，應併予駁回。
據上論結，應依刑事訴訟法第三百九十五條前段，判決如主文。
中    華    民    國  九十七  年    五    月   三十   日
                      最高法院刑事第六庭
                          審判長法官  洪  清  江
                                法官  韓  金  秀
                                法官  陳  晴  教
                                法官  李  錦  樑
                                法官  陳  東  誥
      本件正本證明與原本無異
                                      書  記  官
中    華    民    國  九十七  年    六    月   十三   日
                                                      Ｅ


司法院資訊處製作；財團法人民間司法改革基金會備份。
